【裁判字號】    90,訴,612
【裁判日期】    900711
【裁判案由】    偽造文書等
【裁判全文】
臺灣板橋地方法院刑事判決                            九十年度訴字第六一二號
    公  訴  人  臺灣板橋地方法院檢察署檢察官
    被      告  乙○○
右列被告因偽造文書等案件，經檢察官提起公訴 (九十年度偵字第一０三八號)，本
院判決如左：
    主  文
乙○○行使偽造私文書，足以生損害於他人，處有期徒刑參月，如易科罰金，以參佰
元折算壹日，緩刑參年。
偽造之亞東紀念醫院急診病歷表首頁及全民健康保險身分住院同意書上「甲○○」之
署押貳枚（簽名各壹枚），均沒收。
    事  實
一、乙○○係設於台北縣樹林市○○街九十六巷十六弄十號四樓泳鎂企業有限公司（
    下稱泳鎂公司）之負責人，於民國八十九年九月三十日下午五時許，因其未經許
    可聘僱之印尼籍女子「ＡＬＩＮ」（違反就業服務法部分，未經起訴）工作時不
    慎壓傷手指受傷，陪同該女子至台北縣板橋市亞東紀念醫院（下稱亞東醫院）就
    醫，因「ＡＬＩＮ」未投保全民健康保險，需支付全額之醫療費用，乙○○竟萌
    生意圖為他人不法利益之犯意，明知其員工甲○○（起訴書誤載為楊翠玲）並未
    申請換發全民健康保險卡，竟在中央健康保險局預先交付該公司以供其員工換發
    使用之空白健保卡（編號00000000）上，填寫甲○○之年籍資料，持向
    亞東醫院謊稱「ＡＬＩＮ」即為甲○○，並據此在亞東醫院之急診病歷表首頁及
    全民健康保險身分住院同意書上偽造「甲○○」之簽名，交由該醫院之承辦人員
    ，致該醫院人員信以為真而陷於錯誤，同意「ＡＬＩＮ」住院治療，足以生損害
    於甲○○、亞東醫院及中央健康保險局對於醫療費用審核之正確性。嗣於八十九
    年十月五日中央健康保險局稽查人員至亞東醫院稽查發現「ＡＬＩＮ」冒名使用
    他人之健保卡就醫，乙○○當天即向亞東醫院提出放棄健保身份，改用一般民眾
    自費住院，並辦理出院手續，繳納醫療費用二萬六千七百六十四元，而未使他人
    獲得不法利益。
二、案經台北縣警察局新莊分局報請台灣板橋地方法院檢察署檢察官偵查起訴。
    理  由
一、訊據被告乙○○對於右揭事實坦承不諱，核與證人甲○○於警訊、偵查及本院審
    理時之證述相符，並有中央健康保險局台北分局業務訪查訪問紀錄（乙○○、甲
    ○○、「ＡＬＩＮ」）三份、全民健康保險卡（編號00000000）影本一
    份、偽造「甲○○」簽名之急診病歷表首頁、全民健康保險身分住院同意書各一
    份及亞東醫院九十年六月十二日亞醫六四三字第０九五０號函及其附件（含急診
    病歷表首頁、住院許可證、住院同意書、手術同意書、自費住院同意書及繳費收
    據）在卷可憑，本件事證明確，被告犯行，應堪認定。
二、核被告乙○○所為，係犯刑法第二百十六條、第二百十條之行使偽造私文書罪及
    同法第三百三十九條第三項、第二項之詐欺得利罪，未遂。被告於偽造私文書後
    復持以行使，其偽造之低度行為應為行使之高度行為所吸收，不另論罪。被告所
    犯上開行使偽造私文書、詐欺得利罪間，有方法、結果之牽連犯關係，應依刑法
    第五十五條規定，從一重之行使偽造私文書罪處斷。公訴人認被告另犯刑法第二
    百十五條之業務上登載不實罪，惟查，被告為公司負責人，且甲○○為其員工，
    其在空白健保卡上填寫甲○○之年籍資料，依中央健康保險局公布之「全民健康
    保險憑證管理須知」，本屬有權製作，並無不實，僅係不得將甲○○之健保卡讓
    他人使用，此部分，與業務上登載不實罪之構成要件尚屬有間，充其量僅係違反
    上開管理須知之規定，本應為無罪之諭知，惟因公訴人認與上揭有罪部分有牽連
    關係，為裁判上一罪，爰不另為無罪之諭知。又被告行為後，刑法第四十一條業
    於九十年一月四日經立法院修正通過，並經總統於九十年一月十日公布，而於同
    年一月十二日生效施行，其修正後條文為：「犯最重本刑為五年以下有期徒刑以
    下之刑之罪，而受六個月以下有期徒刑或拘役之宣告，因身體、教育、職業、家
    庭之關係或其他正當事由，執行顯有困難者，得以一元以上三元以下折算一日，
    易科罰金。但確因不執行所宣告之刑，難收矯正之效，或難以維持法秩序者，不
    在此限。」「併合處罰之數罪，均有前項情形，其應執行之刑逾六月者，亦同」
    ，核與修正前刑法第四十一條相較，被告乙○○所犯本件行使偽造私文書罪，係
    最重本刑為五年以下有期徒刑以下之刑之罪，修正後條文顯較有利於被告，其既
    符合修正後刑法第四十一條之情形，自應依刑法第二條第一項前段規定，依修正
    後刑法第四十一條規定諭知易科罰金之折算標準。爰審酌被告因一時失慮，致罹
    刑典，其品行、犯罪動機、目的、手段、所生危害及犯罪後態度尚稱良好，已繳
    納全部醫療費用等一切情狀，量處如主文所示之刑，並諭知易科罰金之折算標準
    。末查，被告未曾受有期徒刑以上刑之宣告，此有台灣高等法院檢察署刑案紀錄
    簡覆表在卷可稽，其經此教訓應知所警惕，當無再犯之虞，本院因認對其所宣告
    之刑以暫不執行為適當，爰併予宣告緩刑三年，以勵自新。
三、至被告於亞東醫院之急診病歷表首頁及全民健康保險身分住院同意書上偽造之「
    甲○○」署押二枚（簽名各一枚），依刑法第二百十九條之規定，不問屬於被告
    與否，均應宣告沒收之。
據上論斷，應依刑事訴訟法第二百九十九條第一項前段，刑法第二條第一項但書、第
二百十六條、第二百十條、第三百三十九條第三項、第二項、第五十五條、修正後第
四十一條第一項、第二百十九條、第七十四條第一款，罰金罰鍰提高標準條例第二條
，判決如主文。
本案經檢察官陳銘祥到庭執行職務
中      華      民      國    九十      年      七      月     十一     日
                                  臺灣板橋地方法院刑事第二庭
                                      法  官  楊  晉  佳
右正本證明與原本無異。
如不服本判決，應於判決送達後十日內，向本院提出上訴狀。
                                      書記官  邱  美  龍
中      華      民      國    九十      年      七      月     十七     日
附錄本案論罪科刑法條全文：
刑法第二百十六條
行使第二百十條至第二百十五條之文書者，依偽造、變造文書或登載不實事項或使登
載不實事項之規定處斷。
刑法第二百十條
偽造、變造私文書，足以生損害於公眾或他人者，處五年以下有期徒刑。
刑法第三百三十九條第三項、第二項
意圖為自己或第三人不法之所有，以詐術使人將本人或第三人之物交付者，處五年以
下有期徒刑、拘役或科或併科一千元以下罰金。
以前項方法得財產上不法之利益或使第三人得之者亦同。
前二項之未遂犯罰之。


司法院資訊處製作；財團法人民間司法改革基金會備份。
